【裁判字號】    99,台上,5930
【裁判日期】    990930
【裁判案由】    違反毒品危害防制條例
【裁判全文】
最高法院刑事判決            九十九年度台上字第五九三０號
上  訴  人  甲○○
            乙○○
上 列一 人
選任辯護人  侯勝昌律師
            陳裕文律師
            陳正男律師
上列上訴人等因違反毒品危害防制條例案件，不服台灣高等法院
高雄分院中華民國九十八年七月十五日第二審更審判決（九十八
年度上更(一)字第六八號，起訴案號：台灣高雄地方法院檢察署九
十四年度偵字第九一六三、九一六四號），提起上訴，本院判決
如下：
    主  文
上訴駁回。
    理  由
按刑事訴訟法第三百七十七條規定，上訴於第三審法院，非以判
決違背法令為理由，不得為之。是提起第三審上訴，應以原判決
違背法令為理由，係屬法定要件。如果上訴理由書狀並未依據卷
內訴訟資料，具體指摘原判決不適用何種法則或如何適用不當，
或所指摘原判決違法情事，顯與法律規定得為第三審上訴理由之
違法情形，不相適合時，均應認其上訴為違背法律上之程式，予
以駁回。本件原審審理結果，認為上訴人甲○○、乙○○共同運
輸第三級毒品愷他命（Ketamine）之犯行明確，因而撤銷第一審
科刑之判決，經比較新舊法律規定後，改判依行為時法仍論處上
訴人二人共同運輸第三級毒品罪刑，已詳其調查、取捨證據之
結果及憑以認定犯罪事實之心證理由，並就上訴人二人否認犯行
之供詞及所辯各語認非可採，予以論述。查刑事訴訟法第一百五
十九條之五所定同意書面之傳聞例外，乃本於當事人進行主義中
之處分主義，藉由當事人同意之處分訴訟行為，與法院之介入審
查其適當性要件，將原不得為證據之傳聞證據，賦予其證據能力
，並非一經明示或默示同意，即可無條件予以容許。如若無從除
去其證據取得之違法或已失其作為證據之意義者，即不得僅因「
同意」此一訴訟行為而承認其證據能力。審判中之勘驗，係由法
官透過感官知覺之運用，觀察現時存在之物體狀態或場所之一切
情狀，就接觸觀察所得之過程，依其認知藉以發見證據之調查證
據方法。勘驗與鑑定之不同，在於勘驗不能作判斷，僅能原狀客
觀呈現，然勘驗行為所形成之勘驗結果，其展示、取得之證據資
料，或仍不免因勘驗者（法官）存有主觀判斷之要求而受影響甚
或滋生爭議，從而審判中假手法官助理所為之勘驗書面，不惟與
法定程式不符，且因已失其作為證據之意義，即令當事人均明示
同意作為證據，仍無予容許其取得證據能力之餘地。本件原審上
訴審責由法官助理所製作之勘驗書面，固經當事人於更(一)審表明
同意作為證據，依上說明，既非屬傳聞例外之同意書面，自不得
為證據。原判決疏未說明，容有微疵，然其未予採用，則無不合
。乙○○上訴，略以該勘驗書面既經其同意而有證據能力，原判
決未說明不予採納之理由，有理由不備之違法云云，即不無誤會
，並非適法之第三審上訴理由。又證據之取捨、事實之認定，屬
事實審法院之職權行使，苟其判斷與經驗及論理法則無違，即不
得任意指為違法。而證據之證明力如何，由事實審法院依職權本
於確信判斷之，此項判斷，苟係基於吾人日常生活之經驗，而未
違背客觀上應認為確實之定則，又已述其何以為此判斷之理由
者，自不容漫指為違法。原判決係綜核案內全部證據資料，本於
調查所得，相互勾稽之結果，憑為認定犯罪事實，與經驗及論理
法則不相違背，復說明乙○○於甲○○在民國九十四年四月七日
前往菲律賓與共同正犯陳玉坤商議運送毒品愷他命事宜時，不惟
與甲○○同行至菲律賓，復於甲○○依陳玉坤指示在同年月二十
二日欲至鳳山火車站接運毒品時，亦與甲○○同行，甚且於甲○
○順利接運毒品上車後，復係由乙○○駕車前往目的地之屏東火
車站，凡此均顯示乙○○與甲○○運送毒品犯行間，存有相當程
度之關聯性。憑以認定上訴人二人與陳玉坤係於前述在菲律賓期
間形成由上訴人二人負責國內部分運輸毒品愷他命之犯意聯絡，
至於上訴人二人先前二次至大陸地區與陳玉坤見面一事，則尚乏
證據足以證明其等間已達成共同運輸毒品之犯意。所為論述並無
齟齬之處，尤無乙○○上訴所指之判決理由矛盾之情形。而於上
訴人二人運輸毒品過程中所出現之另一騎機車男子，微論其犯意
如何，概不影響上訴人二人與陳玉坤應成立共同正犯之認定，又
原判決已說明其審酌甲○○部分量刑之具體情形，是甲○○關此
部分之上訴及其所指陳玉坤係教唆犯云云，均難謂適法。再依原
判決所為之論斷說明，已足以判明甲○○所述乙○○不知運送物
為毒品愷他命一情，係屬迴護之詞，原判決未特為說明，固不無
瑕疵，仍與判決理由欠備之違法有別。另甲○○於九十四年四月
二十二日十一時四十五分十三秒回復陳玉坤有關運輸毒品之簡訊
後，乙○○旋即撥打甲○○之電話，甲○○再於當日中午約十二
時開車前往搭載乙○○，此已據一路跟監之法務部調查局高雄市
調查處調查員劉建軍證述明確，雖監聽譯文內無其二人之上開通
聯對話內容，且陳玉坤允諾之報酬新台幣二十萬元如何分配亦不
明，惟此枝節事項均無礙於上開犯罪事實之認定。上訴人二人之
上訴意旨，不外置原判決所為明白論斷於不顧，仍持憑已為原判
決指駁之陳詞再事爭辯，或對於事實審法院取捨證據與自由判斷
證據證明力之職權行使，徒以自己之說詞，任意指為違法，或單
純為事實上枝節性之爭辯，要與法律規定得為第三審上訴理由之
違法情形，不相適合。其等之上訴為違背法律上之程式，俱應予
駁回。
據上論結，應依刑事訴訟法第三百九十五條前段，判決如主文。
中    華    民    國  九十九  年    九    月   三十   日
                      最高法院刑事第十三庭
                          審判長法官  賴  忠  星
                                法官  呂  丹  玉
                                法官  吳      燦
                                法官  蔡  名  曜
                                法官  葉  麗  霞
本件正本證明與原本無異
                                      書  記  官
中    華    民    國  九十九  年    十    月    五    日
                                                      Ｅ

司法院資訊處製作；財團法人民間司法改革基金會備份。
